臺灣臺北地方法院刑事判決　　　　　　　 96年度易字第129號
公　訴　人　臺灣臺北地方法院檢察署檢察官
被　　　告　甲○○
　　　　　　　　　　（另案在臺灣臺北監獄執行中）
上列被告因違反毒品危害防制條例案件，經檢察官提起公訴（九
十五年度毒偵字第三○八一號），被告於本院準備程序中就被訴
事實為有罪之陳述，經告知簡式審判程序之旨，並聽取公訴人及
被告之意見後，本院合議庭認為適宜由受命法官獨任進行簡式審
判程序而裁定改由受命法官獨任進行簡式審判程序審理，判決如
下：
    主  文
甲○○施用第二級毒品，處有期徒刑肆月，如易科罰金，以新臺
幣壹仟元折算壹日。
扣案含第二級毒品安非他命、甲基安非他命、Ｎ, Ｎ－二甲基安
非他命成分之白色透明晶體壹包及含第二級毒品甲基安非他命、
Ｎ, Ｎ－二甲基安非他命成分之白色透明晶體壹包（貳包總淨重
共壹點柒伍公克，驗餘淨重為壹點柒公克）沒收銷燬之。包裝
上開第二級毒品之包裝袋各壹個（合計共貳個）沒收。
    事  實
一、甲○○於民國八十八年間，因違反毒品危害防制條例案件，
    經本院以八十八年度訴字第四五號判決判處有期徒刑八月，
    嗣經臺灣高等法院以八十八年度上訴字第六二九號判決上訴
    駁回，緩刑三年確定，後因緩刑期滿而緩刑之宣告未經撤銷
    ，其刑之宣告失其效力。於九十五年間，因犯賭博、偽造文
    書等罪，經本院以九十五年度易字第一六二號判決分別判處
    罰金銀元一千元、有期徒刑三月確定，罰金部分於九十五年
    五月五日因罰金繳清執行完畢。於九十五年間，復因犯妨害
    自由罪，經本院以九十五年度簡字第六八九號簡易判決判處
    有期徒刑三月確定，上開偽造文書及妨害自由罪部分再經本
    院以九十五年度聲字第一九八七號裁定定應執行刑有期徒刑
    五月確定（現在臺灣臺北監獄執行中，指揮書執畢日期為九
    十六年四月二十五日，不構成累犯）。
二、甲○○前因施用第二級毒品案件，經臺灣臺北地方法院檢察
    署檢察官聲請本院以八十七年度毒聲字第七八一號裁定送勒
    戒處所觀察、勒戒，並經該署檢察官於八十七年八月二十日
    將甲○○送臺灣臺北看守所附設勒戒處所執行觀察、勒戒後
    ，因無繼續施用毒品之傾向，於八十七年九月八日釋放出所
    ，再經臺灣臺北地方法院檢察署檢察官於八十七年九月十四
    日以八十七年度偵字第一七三七一號為不起訴處分確定。復
    因施用第一級毒品海洛因案件，經臺灣臺北地方法院檢察署
    檢察官聲請本院以九十三年度毒聲字第五六三號裁定甲○○
    送勒戒處所觀察、勒戒，嗣甲○○不服該裁定提起抗告，經
    臺灣高等法院以九十三年度毒抗字第四二九號裁定抗告駁回
    確定，再經臺灣臺北地方法院檢察署檢察官將甲○○送臺灣
    臺北看守所附設勒戒處所執行觀察、勒戒後，因有繼續施用
    毒品之傾向，復經臺灣臺北地方法院檢察署檢察官聲請本院
    以九十三年度毒聲字第七二一號裁定甲○○令入戒治處所施
    以強制戒治，其期間為六個月以上，至無繼續強制戒治之必
    要為止，但最長不得逾一年，於九十五年二月二十四日因停
    止甲○○處分之執行出監，再經臺灣臺北地方法院檢察署檢
    察官於九十五年四月三十日以九十五年度戒毒偵字第五一、
    五二號為不起訴處分確定。
三、甲○○基於施用第二級毒品安非他命之犯意（起訴書並贅載
    甲基安非他命，應予更正），於九十五年十一月七日二十二
    時許，在臺北縣永和市某朋友住處，施用第二級毒品安非他
    命一次。嗣於九十五年十一月十一日二十時四十分許（起訴
    書誤載為晚間十時四十分許，應予更正），為警在臺北市中
    山區○○○路四一一號前見甲○○行跡可疑加以盤查，經徵
    得甲○○同意後執行搜索，而當場在甲○○褲子之右前口袋
    處查獲並扣得含第二級毒品安非他命、甲基安非他命、Ｎ,
    Ｎ－二甲基安非他命成分之白色透明晶體一包及含第二級毒
    品甲基安非他命、Ｎ, Ｎ－二甲基安非他命成分之白色透明
    晶體一包（二包總淨重共一點七五公克，驗餘淨重為一點七
    三公克，又起訴書雖將此誤載為海洛因二包，然公訴人於九
    十六年二月一日行準備程序時業已當庭更正）。
四、案經臺北市政府警察局中山分局報請臺灣臺北地方法院檢察
    署檢察官偵查起訴後，因甲○○於本院準備程序中就被訴事
    實為有罪之陳述，本院合議庭認為適宜由受命法官獨任進行
    簡式審判程序而裁定改由受命法官獨任進行簡式審判程序審
    理。
    理  由
一、上開事實，業據被告甲○○於本院行準備程序及審理時自白
    不諱，而其於九十五年十一月十一日為警查獲後所採集之尿
    液經警送臺灣尖端先進生技醫藥股份有限公司以初步檢驗－
    酵素免疫分析法（ＥＩＡ）及確認檢驗－氣相層析／質譜儀
    （ＧＣ／ＭＳ）法檢驗後均呈安非他命類（安非他命、甲基
    安非他命）陽性反應，有臺灣尖端先進生技醫藥股份有限公
    司九十五年十一月二十二日濫用藥物檢驗報告一份在卷可查
    。再扣案之白色透明晶體二包經送臺北市政府警察局以氣相
    層析／質譜分析法鑑驗後，二包均檢出第二級毒品甲基安非
    他命及Ｎ, Ｎ－二甲基安非他命成分，另一包亦檢出第二級
    毒品安非他命成分，有該局九十六年二月七日北市鑑毒字第
    九三八號鑑驗通知書附卷可稽，此外，並有扣案之含上開第
    二級毒品成分之白色透明晶體二包（二包總淨重共一點七五
    公克，驗餘淨重為一點七三公克）可佐及上開扣案第二級毒
    品之照片列印資料、臺北市政府警察局中山分局查獲涉嫌毒
    品危害防制條例毒品初步鑑驗報告單等在卷可按，是被告之
    任意性自白顯與事實相符。查被告因犯施用毒品之違反毒品
    危害防制條例案件而有如事實欄二所載之觀察勒戒、強制戒
    治紀錄，此有臺灣高等法院被告前案紀錄表在卷可參，綜上
    ，本案事證明確，被告於如事實欄三所載之時、地施用第二
    級毒品安非他命犯行堪以認定，應予依法論科。
二、查安非他命、甲基安非他命及Ｎ, Ｎ－二甲基安非他命均屬
    毒品危害防制條例第二條第二項第二款所稱之第二級毒品。
    核被告所為，係犯毒品危害防制條例第十條第二項之施用第
    二級毒品安非他命罪。其持有第二級毒品安非他命之低度行
    為為施用第二級毒品安非他命之高度行為所吸收，不另論罪
    。爰審酌被告前經觀察勒戒、強制戒治之矯治處遇後，猶為
    本案之施用第二級毒品安非他命之行為，然其所為主要係戕
    害自身，並未直接積極損害他人之利益，犯罪之動機、目的
    、手段、生活狀況、智識程度暨犯罪後坦承犯行，頗有悔意
    之態度等一切情狀，從輕量處如主文所示之刑，並諭知易科
    罰金之折算標準，以示懲儆。
三、扣案之含第二級毒品安非他命、甲基安非他命、Ｎ, Ｎ－二
    甲基安非他命成分之白色透明晶體一包及含第二級毒品甲基
    安非他命、Ｎ, Ｎ－二甲基安非他命成分之白色透明晶體一
    包（均不含包裝袋，總淨重共一點七五公克，驗餘淨重為一
    點七三公克），應依毒品危害防制條例第十八條第一項前段
    之規定，不問屬於犯人與否，宣告沒收銷燬之。再包裝上開
    第二級毒品之包裝袋各一個（合計共二個）有防止該等第二
    級毒品裸露、逸出及潮濕之功用，並便於攜帶，為供被告施
    用其所有之第二級毒品罪所用之物，且為被告所有，業據其
    供承在卷，爰依刑法第三十八條第一項第二款之規定，宣告
    沒收之。
四、(一)臺灣臺北地方法院檢察署九十六年度毒偵字第一六五號
        移送併案審理意旨另以：被告前於九十四年間因違反毒
        品危害防制條例案件，經本署檢察官聲請臺灣臺北地方
        法院裁定移送臺灣臺北看守所附設勒戒處所觀察、勒戒
        後，認有繼續施用毒品之傾向，復經臺灣臺北地方法院
        裁定令入戒治處所施以強制戒治，再由本署檢察官於九
        十五年四月三十日以九十五年度戒毒偵字第五一號為不
        起訴處分確定。詎仍不知悔改，於九十五年十一月二十
        日下午四時許，在臺北縣新店市○○路八十六巷二十五
        號住家內，施用第二級毒品安非他命，嗣於九十五年十
        一月二十三日二時四十分許，為警在臺北縣中和市○○
        路二五九號前查獲，因認被告此部分涉有違反毒品危害
        防制條例第十條第二項之施用第二級毒品罪嫌（移送併
        案審理意旨誤載為毒品危害防制條例第十條第一項之施
        用第一級毒品罪嫌），且與本案起訴部分具有實質上一
        罪之關係，為法律上之同一案件，因而移請本院併案審
        理云云。
    (二)1.刑法第五十六條連續犯之規定，於九十四年二月二日
          經修正公布刪除，自九十五年七月一日起施行，而連
          續犯在本質上原屬數罪，於連續犯之規定廢除後，對
          於先前實務上以連續犯予以處理之案件，應視具體個
          案，除對於合乎接續犯或包括的一罪之情形，認其構
          成單一之犯罪外，應認係數罪併罰（最高法院九十五
          年度臺上字第四一一二號判決參照）。而關於上開判
          決所提及之「包括一罪」，雖未曾明文於刑法條文上
          出現，然依我國實務判決近年來均認為其範圍應係涵
          蓋「接續犯」及「集合犯」二概念。而所謂接續犯者
          ，係指該項犯罪，係由行為人以單一行為接續進行，
          縱令在犯罪完畢以前，其各個舉動已與該罪之構成要
          件相符，但在行為人主觀上，各個舉動不過為其犯罪
          行為之一部分，且該數舉動於同時同地或密切接近之
          時地實施，侵害同一之法益，各行為之獨立性極為薄
          弱，依一般社會健全觀念，在時間差距上，難以強行
          分開，在刑法評價上，以視為數個舉動之接續施行，
          合為包括之一行為予以評價，較為合理，始論為包括
          一罪之接續犯（最高法院八十六年臺上字第三二九五
          號判例、九十五年度臺上字第一三三一號、九十五年
          度臺上字第三一九○號判決參照），另就集合犯之觀
          念而言，若干犯罪行為態樣，本質上原具有反覆、延
          續實行之特徵，立法時既予特別歸類，定為犯罪構成
          要件之行為要素，則行為人基於該罪之犯意，在密切
          接近之一定時間及空間內複次實行之該特定構成要件
          行為，倘依社會通念，於客觀上認為符合一個反覆、
          延續性之行為觀念者，於刑法評價上，即應僅成立一
          罪，例如經營、從事業務、收集、販賣、製造、散布
          等具有職業性、營業性或收集性等具有重複特質之犯
          罪，均屬包括一罪之集合犯概念（最高法院九十五年
          度臺上字第四五三六號、九十五年度臺上字第四六八
          六號、九十五年度臺上字第五三一五號判決參照）。
        2.查移送併案審理意旨所稱之被告於九十五年十一月二
          十日下午四時許，在臺北縣新店市○○路八十六巷二
          十五號住家內，施用第二級毒品安非他命一次之犯行
          部分，與本案事實欄所認定被告施用第二級毒品安非
          他命之犯罪時間業已間隔十三日，地點亦不相同，尚
          難認係於同時同地或密切接近之時、地所實施，或各
          行為之獨立性極為薄弱，依一般社會健全觀念，在時
          間差距上，難以強行分開而應在刑法評價上，以視為
          數個舉動之接續施行，合為包括之一行為予以評價，
          較為合理，應論為包括一罪之接續犯之情形，本院因
          認尚難遽認被告此部分施用第二級毒品安非他命犯行
          與本案論罪科刑部分有接續犯之包括一罪關係。再被
          告所違反之毒品危害防制條例第十條第二項施用第二
          級毒品安非他命罪，其構成要件性質上並不必然具有
          反覆、延續實行之特徵，而行為人施用毒品之行為型
          態，並不如經營特定業務般，必須於在密切接近之一
          定時間及空間內複次從事該特定構成要件行為，是尚
          難認為係屬集合犯，而論以包括一罪，再縱或施用毒
          品之行為或有所謂成癮性、慣常性之形成，而有將之
          歸類為習慣犯或常習犯者，然是否一再施用毒品應與
          該施用者自我行為控制能力之強弱有關，並非施用毒
          品之人之施用毒品行為當然具有成癮性、慣常性之性
          質，再者，卷內既無囑託或選任心理、精神等醫學專
          責機關或醫師、專家鑑定被告是否有施用毒品成癮，
          而具有犯罪依賴性之特別證據，本院自難僅因被告自
          白，而在無其他補強證據之情況下，率爾認定被告業
          已施用第二級毒品安非他命成癮，而屬病態之習慣犯
          ，屬包括一罪之關係。本院因認移送併案審理意旨所
          指之施用第二級毒品安非他命之犯行，於刑法評價上
          ，並不符合係在密切接近之一定時空，持續實行之一
          個延續性之行為觀念，而施用毒品之本質亦非具反覆
          性與延時性等特徵，復無證據證明其施用毒品成癮而
          為病態之依賴性犯罪，是此部分與前開論罪科刑部分
          ，顯然無移送併案意旨書所稱之實質上一罪關係，非
          起訴效力所及，本院無從併予審理，此部分自亦應退
          回由檢察官另為適法之處理，於此一併說明。
據上論斷，應依刑事訴訟法第二百七十三條之一第一項、第二百
九十九條第一項前段，毒品危害防制條例第十條第二項、第十八
條第一項前段，刑法第十一條前段、第四十一條第一項前段、第
三十八條第一項第二款，判決如主文。
本案經檢察官郭瑜芳到庭執行職務
中　　華　　民　　國　　96　　年　　3　　 月　　19　　日
　　　　　　　　　刑事第九庭  法　官　黃紹紘
以上正本證明與原本無異。
如不服本判決，得於判決送達後十日內，向本院提出上訴狀（應
抄附繕本）。告訴人或被害人如對於本判決不服者，應具備理由
請求檢察官上訴，其上訴期間之計算係以檢察官收受判決正本之
日期為準。
　　　　　　　　　　　　　　　書記官　陳靜君
中　　華　　民　　國　　96　　年　　3 　　月　　20　　日
附錄本案論罪科刑所犯法條全文
毒品危害防制條例第十條
施用第一級毒品者，處六月以上五年以下有期徒刑。
施用第二級毒品者，處三年以下有期徒刑。
